【裁判字號】    98,救抗,1
【裁判日期】    980910
【裁判案由】    訴訟救助
【裁判全文】
臺灣桃園地方法院民事裁定               98年度救抗字第1號
抗  告  人  上啟源環境科技股份有限公司
法定代理人  丁○○
抗  告  人  戊○○
            乙○○
            丙○○
            丁○○
相  對  人  甲○○
上列抗告人就與相對人間請求損害賠償事件，相對人聲請訴訟救
助，抗告人對於中華民國98年7 月9 日本院桃園簡易庭98年度桃
救字第9 號裁定提起抗告，裁定如下：
    主  文
抗告駁回。
抗告費用由抗告人負擔。
    理  由
一、按當事人無資力支出訴訟費用者，依民事訴訟法第107 條規
    定，法院應依聲請准予訴訟救助。但顯無勝訴之望者，不在
    此限。次按，因職業災害所提民事訴訟，法院應依職業災害
    勞工聲請，以裁定准予訴訟救助。但顯無勝訴之望者，不在
    此限，職業災害勞工保護法第32條第1 項亦定有明文。
二、抗告意旨略以：訴訟救助應否允許，應以「有勝訴之望」為
    前提，且聲請人必須符合無資力為限，原審對此並未詳實調
    查其財產，並於理由中敘明。而本案相對人對抗告人所提出
    之侵權行為損害賠償訴訟，業已罹於時效，應無勝訴之望。
    再相對人亦曾提出刑事告訴，業經檢察官認定相對人之受傷
    ，實係其自身過失所致，與他人無涉，足認相對人提起之損
    害賠償訴訟應無勝訴之望等語。
三、經查:
 （一）按民事訴訟法第107 條規定，法院准予訴訟救助，必須
       限於聲請人無資力，惟依職業災害勞工保護法第32條第1
       項規定，於職業災害勞工申請訴訟救助，僅具非顯無勝
       訴之望要件，並未設有無資力之限制。參酌職業災害勞
       工保護法第32條第1 項之立法目的，毋寧在於勞工相對
       於雇主，本屈居於經濟上弱勢之地位，在職業災害發生
       時，避免勞工因經濟上失所依靠，致未能提起訴訟以獲
       得相當之賠償，固放寬其訴訟救助之要件。可知職業災
       害勞工保護法第32條第1 項之規定，係為民事訴訟法第
       107 條之特別規定，應優先適用。再查：本案相對人甲
       ○○對抗告人所提起之損害賠償訴訟，依其起訴狀所載
       係於抗告人上啟源環境科技股份有限公司擔任機械維修
       人員，在96年6 月25日清理公司場內之輸送帶末端發生
       卡料事件時，輸送帶於無預警下開始運轉，致相對人右
       手遭輸送帶捲入，且輸送帶旁之緊急拉繩業失其效用，
       使其受有右肩壓砸傷、右臂神經叢受損、右腋動脈栓塞
       、右肩胛骨骨折、右尺骨骨折及右前臂腔室症候群等傷
       害等情。足認係屬因職業災害所提起之訴訟，依上開所
       述，應優先適用職業災害勞工保護法第32條第1 項之規
       定，無須審究相對人有無資力一事。
 （二）次按侵權行為所生之損害賠償請求權，依民法第一百九
       十七條第一項之規定，雖因二年間不行使而消滅，惟查
       ：所謂知有損害，非僅指單純知有損害而言，其因而受
       損害之他人行為係屬侵權行為，亦須一併知之，若僅知
       受損害及行為人，而不知其行為係侵權行為，則無從本
       於侵權行為請求賠償，時效即無從進行。最高法院46年
       台上字第34號判例要旨可資參照。查抗告人主張相對人
       所提損害賠償訴訟已罹於時效，因而顯無勝訴之望，惟
       相對人於98年7 月1 日提起損害賠償訴訟，依其起訴狀
       所載，發生職業災害之時間，雖於96年6 月25日發生，
       且亦知悉侵權行為人為何，然卻於96年8 月15日經勞工
       保險局通知，始知悉抗告人並未替其承保勞工保險，使
       相對人無法申請勞保相關之職災給付，此有本院桃園簡
       易庭桃勞調14號卷附之勞工保險局98年8 月15日保給醫
       字第09660527420 號函可參，則相對人於當日始知悉抗
       告人並未替其加保，參酌前開判例意旨，侵權行為之損
       害賠償時效之起算點究應自96年6 月25日起算或同年8
       月15日起算，仍待法院實體審究，無法驟認相對人之請
       求已罹於時效，則抗告人主張該侵權行為損害賠償訴訟
       已罹於2 年時效，顯具有無勝訴之望，不足以採。
 （三）抗告人另主張相對人對於抗告人就職業災害所提出之刑
       事告訴，業經桃園地方法院檢察署檢察官於９７年度調
       偵字574號過失傷害一案為不起訴處分，足證抗告人並無
       涉有任何過失，亦可佐證本案顯具無勝訴之望，應不符
       合訴訟救助之要件，然相對人所提起損害賠償一案，抗
       告人究有無過失、是否須負損害賠償責任，當由本院基
       於抗告人及相對人所提出之攻擊防禦方法本於自由心證
       加以獨立認定，不受桃園地方法院檢察署檢察官不起訴
       處分書認定之拘束，再依聲請人之起訴狀及相關證物資
       料所示，並非顯無勝訴之望。
四、綜上所述，抗告人指摘本院准予訴訟救助不當，殊屬誤會，
    故抗告人提起本件抗告請求廢棄原裁定，為無理由，應予駁
    回。
五、據上論結，本件抗告為無理由。依民事訴訟法第四百三十六
    條之一第三項、第四百九十五條之一第一項、第四百四十九
    條第一項、第九十五條、第七十八條，裁定如主文。
中    華    民    國    98    年    9     月    10    日
                  民事第二庭    審判長法  官  劉克聖
                                      法  官  卓立婷
                                      法  官  陳彥年
以上正本係照原本作成。
如對本裁定抗告須於裁定送達後5 日內向本院提出抗告狀，並應
繳納抗告費新台幣壹仟元。
中    華    民    國    98    年    9     月    10    日
                                      書記官  崔青菁


司法院資訊處製作；財團法人民間司法改革基金會備份。
